臺灣嘉義地方法院刑事判決　　　　　　 96年度簡上字第248號
上　訴　人　臺灣嘉義地方法院檢察署檢察官
被　　　告　丙○○
　　　　　　　　　　（另案在臺灣臺中女子戒治所強制戒治中
上列上訴人因被告詐欺案件，不服本院朴子簡易庭中華民國九十
六年七月十一日第一審簡易判決（九十六年度朴簡字第二五七號
，聲請簡易判決處刑案號：九十六年度偵緝字第三八七號）提起
上訴，及移送併辦（九十六年度偵字第六三四三號），本院管轄
之第二審合議庭判決如下：
    主  文
原判決撤銷。
丙○○幫助意圖為自己不法之所有，以詐術使人將本人之物交付
，處有期徒刑肆月，如易科罰金，以新臺幣壹仟元折算壹日，減
為有期徒刑貳月，如易科罰金，以新臺幣壹仟元折算壹日。
    事  實
一、丙○○雖可預見將自己之金融帳戶提供他人使用，可能幫助
    他人從事財產犯罪，仍基於縱有人以其金融帳戶實施詐欺犯
    罪亦不違背其本意之幫助故意，於民國九十五年十一月二十
    三日中午一時許，在嘉義縣朴子郵局前，將其所有臺灣郵政
    股份有限公司朴子郵局帳號00000000000000
    號帳戶之存摺、印章、金融卡及密碼，以新臺幣（下同）五
    千元之價格出售予真實姓名年籍不詳綽號「小陳」之成年男
    子，供為存提款及匯款使用。「小陳」取得丙○○上開帳戶
    存摺、印章、金融卡及密碼後，即與自稱「香港賽馬公司人
    員」之不詳姓名年籍成年人及自稱「葉小姐」之不詳姓名年
    籍成年女子共組詐欺集團，基於詐欺取財之犯意聯絡，先於
    九十五年八月二十九日，由自稱「香港賽馬公司人員」者打
    電話通知乙○○，佯稱其已中獎一百零八萬元，但須先給付
    手續費，方得領取獎金，致乙○○陷於錯誤，誤認匯款後即
    可領取獎金，即於九十五年十二月七日上午十一時三十八分
    許，匯款三萬元至丙○○上開郵局帳戶，再於九十五年十二
    月四日下午四時許，由自稱「葉小姐」者打電話通知甲○○
    ，佯稱其已中獎九十萬元，但須先給付律師費用，方得領取
    獎金，致甲○○陷於錯誤，誤認匯款後即可領取獎金，即於
    九十五年十二月五日下午三時四十二分許，匯款二萬八千元
    至丙○○上開郵局帳戶，嗣因乙○○及甲○○均未收到獎金
    ，發覺受騙，報警處理，始知上情。
二、案經嘉義縣警察局朴子分局報告臺灣嘉義地方法院檢察署檢
    察官偵查起訴，及臺中縣警察局清水分局報告臺灣臺中地方
    法院檢察署呈請臺灣高等法院檢察署函轉嘉義地方法院檢察
    署檢察官移送併辦。
    理  由
一、按被告以外之人於審判外之陳述，經當事人於審判程序同意
    作為證據，法院審酌該言詞陳述或書面陳述作成時之情況，
    認為適當者，亦得為證據。當事人、代理人或辯護人於法院
    調查證據時，知有第一百五十九條第一項不得為證據之情形
    ，而未於言詞辯論終結前聲明異議，視為有前項之同意，刑
    事訴訟法第一百五十九條之五定有明文。查本件認定事實所
    引用之陳述證據，經本院於審理時提示被告丙○○表示無意
    見，迄於言詞辯論終結前亦未聲明異議，可認為同意作為證
    據，本院審酌該陳述證據之取得過程並無瑕疵，與本案待證
    事實間復具有相當之關聯性，以之為本案證據尚無不當，自
    得採為證據，先予敘明。
二、上開事實，業據被告於本院供承不諱，且據被害人乙○○、
    甲○○於警詢時指述綦明，並有郵政國內匯款執據、提款照
    片、被告上開朴子郵局帳戶立帳申請書及歷史交易清單在卷
    可稽，足徵被告之自白確與事實相符。本案事證明確，被告
    犯行堪以認定，應予依法論罪科刑。
三、按刑法上之幫助犯，係指以幫助之意思，對於正犯資以助力
    ，而未參與實施犯罪之行為者而言（最高法院四十九年臺上
    字第七七號判例參照）。是以，如未參與實施犯罪構成要件
    之行為，且係出於幫助之意思提供助力，即屬幫助犯，而非
    共同正犯。本件被告基於幫助之犯意，提供上開郵局帳戶存
    摺、印章、金融卡及密碼予自稱「小陳」之真實姓名年籍不
    詳成年男子，「小陳」及其所屬由自稱「香港賽馬公司人員
    」、「葉小姐」之不詳姓名年籍成年人組成之詐欺集團並利
    用被告之幫助，意圖為自己不法之所有，施用詐術使被害人
    乙○○、甲○○陷於錯誤，因而匯款至被告所提供之上開郵
    局帳戶內，是被告所為係參與詐欺罪構成要件以外之行為，
    且在無證據證明被告係以正犯而非以幫助犯之犯意參與犯罪
    之情形下，應認其所為係幫助犯而非正犯行為。核被告所為
    ，係成立刑法第三百三十九條第一項詐欺取財罪之幫助犯，
    爰依刑法第三十條第二項之規定，按正犯之刑減輕之。被告
    係以一幫助詐欺取財行為，使詐欺集團成員得以分別詐騙被
    害人乙○○、甲○○，致被害人乙○○、甲○○陷於錯誤，
    因而交付財物，惟被告提供帳戶之行為僅有一個，應僅論以
    一個幫助詐欺取財之行為，至於詐欺集團成員分別向不同人
    行騙，正犯之罪數並不影響被告行為之罪數，被告之行為仍
    應認僅有一個幫助詐欺取財之行為。又被害人乙○○部分（
    九十六年度偵字第六三四三號移送併辦部分）雖未據起訴，
    然被告既僅論以一個幫助詐欺取財罪，該部分事實即為起訴
    效力所及，自應併予審究。
四、原審認被告所犯罪證明確，予以論罪科刑，固非無見。惟查
    ：(一)被告尚有提供其上開郵局存摺、印章、金融卡及密碼，
    予詐欺集團成員詐取乙○○財物，此部分為原審未及審酌，
    容有未洽。(二)被告行為後，中華民國九十六年罪犯減刑條例
    業於九十六年七月十六日生效施行，被告所犯合於上開條例
    規定，依法應予以減刑，原審未及減刑，亦有未合。檢察官
    上訴，認尚有部分詐欺集團詐欺之事實未經原審法院併予審
    酌，為有理由，且原判決亦有可議，自應由本院予以撤銷改
    判。係國中畢業之智識程度，貪圖小利造成被害人之損失，
    其幫助犯行對於詐欺之正犯所生之助力非小，對被害人所生
    危害，犯後迄本院準備程序始坦承犯行，惟未與被害人達成
    和解等一切情狀，量處如主文所示之刑，並諭知易科罰金之
    折算標準，以資懲儆。再按犯罪在中華民國九十六年四月二
    十四日以前者，除本條例另有規定外，依下列規定減刑：一
    、死刑減為無期徒刑。二、無期徒刑減為有期徒刑二十年。
    三、有期徒刑、拘役或罰金，減其刑期或金額二分之一，中
    華民國九十六年罪犯減刑條例第二條第一項定有明文。查被
    告本案犯罪時間在中華民國九十六年四月二十四日以前，復
    無不得減刑之例外情形，自合於上開條例第二條第一項第三
    款之規定，應減其宣告刑二分之一，並諭知易科罰金之標準
    。
據上論斷，應依刑事訴訟法第四百五十五條之一第一項、第三項
、第四百五十二條、第三百六十九條第一項前段、第三百六十四
條、第二百九十九條第一項前段，刑法第三百三十九條第一項、
第三十條第一項前段、第二項、第四十一條第一項前段，刑法施
行法第一條之一第一項、第二項前段，中華民國九十六年罪犯減
刑條例第二條第一項第三款、第七條，判決如主文。
本案經檢察官陳志川到庭執行職務。
中　　華　　民　　國　九十六　年　 十一 　月  二十八　日
                  刑事第三庭    審判長法  官  陳仁智
                                      法  官  陳蒨儀
                                      法  官  鄭雅文
以上正本證明與原本無異。
本判決不得上訴。
中　　華　　民　　國　九十六　年　 十一 　月  二十八　日
                        　          　書記官　鄭翔元
附錄論罪科刑法條：
刑法第三百三十九條第一項
意圖為自己或第三人不法之所有，以詐術使人將本人或第三人之
物交付者，處五年以下有期徒刑、拘役或科或併科一千元以下罰
金。
